臺灣新北地方法院民事判決
111年度訴字第1213號
原      告  游春鎮  

被      告  彭家柔  

訴訟代理人  陳奐均律師
上列當事人間損害賠償事件，本院於民國111年8月26日言詞辯論
終結，判決如下：
    主  文
原告之訴駁回。
訴訟費用由原告負擔。
    事實及理由
一、按訴狀送達後，原告不得將原訴變更或追加他訴，但請求之
    基礎事實同一者，不在此限，民事訴訟法第255條第1項第2 
    款定有明文。本件原告原依民事訴訟法第533條準用第531條
    第1項為請求，嗣於訴訟程序中，追加並依民法第184條第1
    項前段、後段規定為請求，核係基於同一基礎事實所為，依
    前揭規定，自應准許。
二、原告主張：
  ㈠本案係因被告彭家柔與原告游春鎮之配偶林秀鎂間之訴訟 (
    案號：本院104年度訴字第2045號履行契約案件)，被告以該
    案件勝訴判決書及新台幣（下同）148萬9,726元為擔保金，
    於105年8月31日聲請查封原告位於新北市○○區○○街00巷00弄
    00號3樓之房產（本院以該案件三審訴訟期約為4 年4個月計
    算，被告房產價值687萬5,660元，年利率5%為基準，核准被
    告繳交148萬9,726元供其擔保，於105年9月5日准於查封在
    案（案號：本院105年度全字第194號）。上開案件經最高法
    院於110年6月17日駁回被告上訴確定在案(臺灣高等法院108
    年度上更字第151號判決、最高法院110年度台上字第1761號
    裁定），訴訟其已超過本院所預計4年4個月（該案件始自10
    4年7月17日，故訴訟期為5年11個月）。因被告係查封原告
    之房產，原告為損害賠償請求權人，請求賠償日期應由房產
    被查封之日105年9月5日起至111年3月4日啟封之日為準，受
    查封期間為5年6個月。
  ㈡原告之配偶林秀鎂於104年11月5日將其房產所有權（即本案
    被查封物）移轉至原告名下後，於105年8月曾至永豐銀行辦
    理設定抵押貸款，以房產市價約700萬元之七成貸款500萬元
    ，永豐銀行本已核定上述款項，然因被告聲請查封，因而導
    致貸款受阻，無法貸款。又原告原有將其資金投資股市之行
    為，其投資報酬率（即股票之股利）均為價金5%以上之殖利
    率（計算方式：股利/股價×%=殖利率，詳股票歷史交易紀錄
    、部分股利領取通知單），以上述永豐銀行可核貸500萬元
    計，原告於本院執行查封期5年6個月期間所損失之股利至少
    137萬5,000元以上。又若依原告之房產價值為687萬5,660元
    ，以法定5%利息為基準，被查封期5年6個月計算，所受損失
    為189萬806元。另撤銷假處分之裁定費1,000元(亦因房產被
    查封之損失)，依法由被告負擔（詳繳款收據）。綜上所述
    、原告名下房產被查封5年6個月期間，未能利用房產之價值
    所受之損失達189萬元以上，然因受限於貸款額度及法定收
    益5%之故，請求損失賠償為137萬5,000元，及撤銷假處分之
    裁定費1,000元，共137萬6,000元。
　㈢被告對原告所有房產所為假處分行為，致原告無法貸款而受
    有137萬6,000元之損害，原告爰依民事訴訟法第533條準用
    第531條第1項為請求。又被告對原告所為假處分行為，顯係
    故意或過失不法侵害原告對系爭房地之處分權利，及以背於
    善良風俗之方法，使原告無法貸款受有137萬6,000元之損害
    ，原告並依民法第184條第1項前段、後段規定為請求，請擇
    一有利為判決。　
  ㈣並聲明：
　⒈被告應給付原告137萬6,000元及自起訴狀繕本送達翌日起至
    清償日止，按年息百分之5計算之利息。
  ⒉訴訟費用由被告負擔。
三、被告答辯：
  ㈠本件未符合民事訴訟法第531條所定得請求損害賠償之要件，
    原告自不得以此為據向被告請求損害賠償：
  ⒈按關於假扣押之規定，於假處分準用之；假扣押裁定因自始
    不當而撤銷，或因第五百二十九條第四項及第五百三十條第
    三項之規定而撤銷者，債權人應賠償債務人因假扣押或供擔
    保所受之損害，民事訴訟法第533條本文、第531條第1項定
    有明文。另按假扣押之原因消滅、債權人受本案敗訴判決確
    定或其他命假扣押之情事變更者，債務人得聲請撤銷假扣押
    裁定；假扣押之裁定，債權人得聲請撤銷之，同法第530條
    第1項、第3項定有明文。
  ⒉經查，本件之經緯約略為：被告與原告配偶即訴外人林秀鎂
    間於104年因履行契約一事涉訟（案號：本院104年度訴字第
    2045號民事判決，下稱本案訴訟），被告於該案一審勝訴後
    ，為保全其債權，避免林秀鎂出於脫產目的以假贈與之方式
    將其名下房產（門牌號碼：新北市○○區○○街00巷00弄00號3
    樓之建物【權利範圍全部】及其坐落基地【權利範圍1/5】
    ，下稱系爭房產）所有權移轉予原告，除對原告提起塗銷所
    有權移轉登記訴訟外，亦以本案訴訟之一審勝訴判決作為釋
    明之理由，供擔保向本院聲請獲准對系爭房產為假處分（案
    號：105年度全字第194號，下稱系爭假處分）。嗣後本案訴
    訟經最高法院以110年度台上字第1761號民事裁定駁回被告
    上訴而告確定，原告遂於110年持前開確定判決向本院聲請
    撤銷系爭假處分裁定獲准（案號：110年度全聲字第21號民
    事裁定，下稱系爭撤銷裁定），合先敘明。
  ⒊次查，系爭撤銷裁定係以「相對人（按：即本件被告）聲請
    系爭假處分裁定及其提起之本案訴訟（按：即前開塗銷所有
    權移轉登記訴訟），均係以保全其對林秀鎂之不當得利債權
    為前提乙節，業已詳如前述，則於系爭假處分裁定後，既已
    有確定判決（按：即履行契約訴訟之確定判決）認定相對人
    對林秀鎂並無該不當得利之債權，足認續為系爭假處分應為
    不當，揆諸首開說明，應認本件有命假處分之情事變更之情
    形」為由（請參原告所提附件4，第3頁第15至20行），認定
    原告撤銷假處分有理由而為撤銷之決定。換言之，系爭撤銷
    裁定係以被告於本案訴訟之確定敗訴結果，認定系爭假處分
    應予撤銷。
  ⒋惟查，依前開民事訴訟法第531條之規定，假處分裁定經撤銷
    後，仍需該假處分符合：1因自始不當而撤銷、2債權人未於
    期間內起訴而撤銷或3由債權人聲請撤銷，三者其中之一之
    情形時，債務人方得依該規定向債權人請求因假處分所生之
    損害賠償。而「自始不當而撤銷」之情形，揆諸前開實務見
    解，係指「假處分裁定後，債務人提起抗告，經假處分裁定
    法院或抗告法院認為依命假處分時客觀存在之情事，不應為
    此裁定者」謂，若係因本案訴訟敗訴確定而撤銷原假處分裁
    定，僅屬因命假扣押以後之情事變更而撤銷，並非自始不當
    而撤銷，當無民事訴訟法第531條之適用。
  ⒌如前所述，系爭撤銷裁定已明示係因被告受有敗訴之確定判
    決，使系爭假處分生有情事變更之情形，方認原告之聲請有
    理由而撤銷系爭假處分，並非系爭假處分有自始不當之情形
    ，且系爭撤銷裁定亦有表明「續為系爭假處分應為不當」而
    非「自始不當」，則本件明顯並未符合「自始不當而撤銷」
    之情形。
  ⒍末查，被告於聲請系爭假處分後並無逾期起訴之情事，而系
    爭撤銷裁定亦係由債務人即原告所聲請，是以本件亦無「債
    權人未於期間內起訴而撤銷」或「由債權人聲請撤銷」之情
    形，則本件當無民事訴訟法第531條之適用，原告以此向被
    告請求賠償因系爭假處分所生之損害，於法有違，其主張自
    屬無據。
  ㈡退步言之，縱認原告得向被告請求損害賠償（此為假設語氣
    ，被告否認之），其實際損害額之計算亦有違誤且原告並未
    充分舉證，爰詳述如下：
  ⒈原告稱其於105年8月曾獲永豐銀行核貸500萬元，然因105年9
    月5日系爭房產遭到查封致其貸款受阻云云，惟就上開情事
    ，原告並未提出任何相關申貸或核貸資料予以佐證，則其是
    否有獲永豐銀行核貸500萬元一事，真偽尚屬不明，自難謂
    係系爭假處分之故使其貸款受阻，遑論因此受有損害。
  ⒉原告稱其有將資金投資股市之行為，且投報率為殖利率5%，
    無法以前開500萬元投資導致其受有未能獲利之損失云云，
    並提出其股市歷史交易紀錄試圖佐證。此處原告所欲請求者
    其性質應屬「所失利益」，惟揆諸前開實務見解，所失利益
    須依通常情形或已定之計劃而具備客觀上之確定性，原告所
    提出之交易資料僅能證明其投資股票之事實，無法證明其會
    將原本預計可以取得之資金全數投入股市，且股市行情牽動
    諸多不確定因素而難以預測，或許原告於投資過程中會有獲
    利、虧損甚或採保守方式不為投資…等情形，然皆屬「可能
    」而非「確定」，基此自難謂該「無法將500萬元資金投入
    股市獲利」之損失，具「所失利益」應具備之「客觀上確定
    性」。且其前開交易資料實無法看出其投資股市之總損益，
    遑論計算原告之投資報酬率，原告僅泛稱殖利率有5%，然亦
    未說明其係以何種數據為依歸，又係如何計算出「5%」之數
    字，則原告顯未盡此部分之舉證責任，是以原告此部分主張
    洵屬無據，要無可採。
  ⒊原告主張系爭房產價值為687萬5,660元，以法定5%利息計算
    其所受損失為189萬806元云云，然查687萬5,660元係本院於
    105年為系爭假處分時所估定之房產價值，而依內政部不動
    產交易實價查詢服務網所揭示之資料，「新北市蘆洲區永平
    街32巷33弄」區域內房地總價過去一年（110年5月至111年5
    月）之交易價格約為26萬至38萬/坪，位於相同區域之系爭
    房產若以其面積34.53坪（114.17平方公尺）計算，則其交
    易現值應有897.78萬至1312.14萬不等（計算式：34.53×26=
    897.78；34.53×38=1312.14），與原本價值相比上漲了30%
    至87%，則實難理解原告究因系爭假處分受有何實際損害？
  ⒋職是，原告既無法確定其實際損害額，亦無法就其所受損害
    盡舉證責任，則應認其主張無理由，殊不可採。
  ㈢被告並無任何侵權行為，且原告亦未就其實際損害負舉證責
    任，自無理由向被告請求損害賠償；縱認原告得向被告請求
    損害賠償（此為假設語氣，被告否認之）其請求權業已逾二
    年之時效而消滅：
  ⒈原告於本件追加民法第184條第1項前段之請求權基礎，主張
    被告有故意侵權行為云云，向被告請求損害賠償。然故意侵
    權行為之構成要件為：⑴行為人主觀上有故意；⑵行為人為加
    害行為；⑶侵害他人權利使其受有損害；⑷兩者間具因果關係
    ，則原告應就上開要件舉證證明之。
  ⒉首先，於被告與訴外人林秀鎂之履行契約訴訟中，被告主觀
    上係認為其對林秀鎂確有受轉讓債權之情事存在，且雙方簽
    有轉讓債權契約，被告甚至取得一審法院勝訴判決，縱使該
    案經法院最後確定判決認定系爭契約僅有使被告出面催討債
    權之意思，亦係法院於認事用法以後所為之判斷，不得以此
    逕推導出被告有原告所稱「明知自己並無受領林秀美強制執
    行分配款之權利」一事，易言之，法院對於契約內容所為之
    客觀法律評價，與被告是否有侵權行為之「故意」，係屬不
    同層次之概念，自不得一概而論，混為一談，是以原告以前
    開論點主張被告主觀上有侵權行為之故意，要難可採。
  ⒊再者，被告為保全其債權，在取得本案訴訟之一審勝訴判決
    後對原告聲請假處分，係屬正當合法之權利行使，難謂此屬
    不法之加害行為，且原告仍未就其所受損害具體證明之，無
    論係其聲稱因系爭假處分之故而無法獲得永豐銀行核貸500
    萬元、因無法投資而損失本應可得之獲利云云，皆無法確實
    舉證，更有甚者，其主張系爭房產價值為687萬5,660元，以
    法定5%利息計算其所受損失為189萬806元云云，然系爭房產
    現值約為897.78萬至1312.14萬不等，與原本價值相比上漲
    了30%至87%，實難理解原告究因系爭假處分受有何實際損害
    ？由此足徵原告實際上根本未受有任何損害，與故意侵權行
    為之構成要件不符。
  ⒋原告亦於本件追加民法第184條第1項後段之請求權基礎，向
    被告請求損害賠償，惟如前所述，被告之所以對原告系爭房
    產聲請假處分，目的皆在於為保全其債權，避免林秀鎂為脫
    產以假贈與之方式將系爭房產所有權移轉予原告，換言之，
    被告既係於取得第一審勝訴判決後，出於合法保全其債權之
    目的而依法向法院聲請假處分，依前開實務見解，要難謂此
    屬「背於善良風俗之方法」，原告自不得依此為據向被告請
    求損害賠償，其主張殊不足採。
  ⒌退步言之，縱認原告得向被告請求故意侵權行為損害賠償（
    此為假設語氣，被告否認之），然侵權行為損害賠償請求權
    消滅時效，自原告知悉有損害時起算為2年，而系爭假處分
    作成時為105年9月6日，至今已近6年，顯已逾2年之消滅時
    效，被告既為時效抗辯，則原告自不得再以此向被告請求損
    害賠償。
  ㈣綜上所述，原告依民事訴訟法第531條、民法第184條第1項前
    、後段，向被告請求因系爭假處分所受之損害賠償，然未符
    合前開規定要件，於法未合，自應予駁回；縱認其得請求損
    害賠償（假設語氣，被告否認之），然其既無法確定其實際
    損害，又未盡舉證之責，且侵權行為損害賠償請求權亦已因
    逾2年之時效而消滅，則仍應認其主張無理由而駁回之。
  ㈤並聲明：
  ⒈原告之訴駁回。
  ⒉如受不利判決，願供擔保請准宣告免為假執行。
　⒊訴訟費用由原告負擔。　
四、查本件被告與原告配偶林秀鎂間於104年因履行契約事件，
    經本院104年度訴字第2045號判決被告勝訴後，被告為保全
    其債權，以林秀鎂出於脫產目的，假贈與其名下系爭房產所
    有權移轉予原告，對原告提起塗銷所有權移轉登記訴訟，並
    以本案訴訟之一審勝訴判決作為釋明之理由，供擔保向本院
    聲請對系爭房產為假處分，經本院105年度全字第194號裁定
    准許及執行在案，嗣本案訴訟經最高法院以110年度台上字
    第1761號裁定駁回被告上訴而告確定，原告遂於110年以前
    開確定判決向本院聲請撤銷系爭假處分裁定獲准之事實，有
    各該裁定及判決等件在卷可稽，且為兩造所不爭執，自堪信
    為真實。
五、原告主張其配偶林秀鎂於104年11月5日將系爭房地所有權移
    轉予原告後，於105年8月曾至永豐銀行辦理設定抵押貸款，
    以房產市價約700萬元之七成貸款500萬元，永豐銀行本已核
    定上述款項，然因被告聲請查封，因而導致貸款受阻，無法
    貸款，且原告原有將其資金投資股市之行為，其投資報酬率
    （即股票之股利）均為價金5%以上之殖利率，以上述永豐銀
    行可核貸500萬元計，原告於本院執行查封5年6個月期間所
    損失之股利至少137萬5,000元以上；又依原告之房產價值為
    687萬5,660元，以法定5%利息為基準，被查封期5年6個月計
    算，所受損失為189萬806元；另撤銷假處分之裁定費1,000
    元，亦屬房產被查封之損失，因受限於貸款額度及法定收益
    5%之故，請求損失賠償為137萬5,000元，及撤銷假處分之裁
    定費1,000元，共137萬6,000元，原告自得依民事訴訟法第5
    33條準用第531條第1項、民法第184條第1項前段、後段規定
    提起本件訴訟，請求擇一為有利判決等情。則為被告所否認
    ，並以前開情詞置辯。經查：
  ㈠按當事人主張有利於己之事實者，就其事實有舉證之責任。
    但法律別有規定，或依其情形顯失公平者，不在此限，民事
    訴訟法277條定有明文。又民事訴訟如係由原告主張權利者
    ，應先由原告負舉證之責，若原告先不能舉證，以證實自己
    主張之事實為真實，則被告就其抗辯事實即令不能舉證，或
    其所舉證據尚有疵累，亦應駁回原告之請求（最高法院17年
    上字第917號民事判例參照）。
  ㈡原告主張其於105年8月間，曾以系爭房地至永豐銀行辦理設
    定抵押貸款，以房產市價約700萬元之七成貸款500萬元，永
    豐銀行本已核定上述款項，然因被告聲請查封，因而導致貸
    款受阻，無法貸款，且原告原有將其資金投資股市之行為，
    其投資報酬率（即股票之股利）均為價金5%以上之殖利率，
    以上述永豐銀行可核貸500萬元計，原告於本院執行查封5年
    6個月期間所損失之股利至少137萬5,000元以上；又依原告
    之房產價值為687萬5,660元，以法定5%利息為基準，被查封
    期5年6個月計算，所受損失為189萬806元；另撤銷假處分之
    裁定費1,000元，亦屬房產被查封之損失，因受限於貸款額
    度及法定收益5%之故，請求損失賠償為137萬5,000元，及撤
    銷假處分之裁定費1,000元，共137萬6,000元云云，依上開
    說明，原告就其主張受有137萬6,000元損害之有利於己事實
    ，自應積極舉證以實其說。惟查：
  ⒈原告固主張其於105年8月曾獲永豐銀行核貸500萬元，然因10
    5年9月5日系爭房產遭被告查封，致原告貸款受阻云云，惟
    就此有利於己積極事實，原告並未提出任何相關申貸或核貸
    資料予以佐證，則其是否有獲永豐銀行核貸500萬元一事，
    真偽尚屬不明，自難謂系爭假處分使原告貸款受阻而受有損
    害。
  ⒉原告復主張其有將資金投資股市之行為，且投報率為殖利率5
    %，無法以前開500萬元投資導致其受有未能獲利之損失云云
    ，並提出其股市歷史交易紀錄為證。然原告此部分請求應屬
    「所失利益」，須依通常情形或已定之計劃而具備客觀上之
    確定性，而原告所提出之交易資料僅能證明其投資股票之事
    實，無法證明其會將原本預計可以取得之資金全數投入股市
    ，且股市行情牽動諸多不確定因素而難以預測，或許原告於
    投資過程中會有獲利、虧損甚或採保守方式不為投資…等情
    形，然皆非屬確定，自難謂該無法將500萬元資金投入股市
    獲利之損失，具備 所謂所失利益之客觀上確定性。況且上
    開交易資料亦無法看出其投資股市之總損益，遑論計算原告
    之投資報酬率，原告僅泛稱殖利率有5%，惟亦未說明其係以
    何數據為基準，又係如何計算出5%之數據，是原告亦顯未盡
    此部分之舉證責任。
  ⒊原告另主張系爭房產價值為687萬5,660元，以法定5%利息計
    算其所受損失為189萬806元云云。惟查，上開687萬5,660元
    之數額係本院於105年為系爭假處分時所估定之房產價值，
    而依被告提出內政部不動產交易實價查詢服務網所揭示之資
    料，「新北市蘆洲區永平街32巷33弄」區域內房地總價過去
    一年（110年5月至111年5月）之交易價格約為26萬至38萬/
    坪，位於相同區域之系爭房產若以其面積34.53坪（114.17
    平方公尺）計算，則其交易現值應有897.78萬至1312.14萬
    不等（計算式：34.53×26=897.78；34.53×38=1312.14），
    與105年原有價值相比，上漲30%至87%，益徵原告主張因系
    爭假處分受有損害189萬806元，尚無可取。
  ⒋至於原告主張撤銷假處分之裁判費1,000元部分，於本院110
    年度全聲字第21號裁定主文第2項已諭知由被告負擔，此部
    分原告顯有對被告請求給付之法律依據，自無庸於本件再判
    命被告給付原告。
　㈢綜上所述，本件原告就其主張因被告假處分原告系爭房地，
    致原告受有137萬6,000元損害之有利於己事實，尚未能積極
    舉證以實其說，其請求自難遽予許。　
五、從而，原告依民事訴訟法第533條準用第531條第1項、民法
    第184條第1項前段、後段規定，請求被告應給付原告137萬6
    ,000元，及自起訴狀繕本送達翌日起至清償日止，按年息5%
    計算利息，為無理由，應予駁回。
六、本件事證已臻明確，兩造其餘主張及攻擊防禦方法，核與判
    決結果不生影響，爰不一一論述，附此敘明。
七、訴訟費用負擔之依據：民事訴訟法第78條。
中　　華　　民　　國　　111 　年　　9 　　月　　13　　日
                  民事第五庭    法　官　連士綱
以上正本係照原本作成
如對本判決上訴，須於判決送達後20日內向本院提出上訴狀。如
委任律師提起上訴者，應一併繳納上訴審裁判費。
中　　華　　民　　國　　111 　年　　9 　　月　　14　　日
                                書記官　游曉婷